【裁判字號】    91,交聲,365
【裁判日期】    920819
【裁判案由】    違反道路交通管理處罰條例聲明異議
【裁判全文】
臺灣臺北地方法院交通事件裁定                    九十一年度交聲字第三六五號
    受處分人    甲○○
右列異議人即受處分人因違反道路交通管理處罰條例案件，對於台北市交通事件裁決
所九十一年二月六日所為之處分（原處分：北市裁三字第駕裁二二－ＡＸＸＯＯ九七
九Ｏ號），聲明異議，本院裁定如左：
    主  文
異議駁回。
    理  由
一、按汽車在同一車道行駛時，除擬超越前車外，後車與前車之間應保持隨時可以煞
    停之距離，又汽車行駛時，駕駛人應注意車前狀況及兩車併行之間隔，並隨時採
    取必要之安全措施，道路交通安全規則第九十四條第一項、第三項定有明文。又
    汽車駕駛人，駕駛汽車違反道路交通安全規則，因而肇事致人受傷者，吊扣其駕
    駛執照三個月至六個月，道路交通管理處罰條例第六十一條第三項定有明文。
二、本件受處分人即異議人甲○○於民國九十年十一月三日下午三時三十分許，駕駛
    ＤＨ─４３００號自小客車，沿台北市○○區○○路二段由西往東方向行駛，途
    經台北市○○路○段中影文化城前，其右側照後鏡與延同方向慢車道行駛之ＢＡ
    Ｑ－一一二重型機車左側車身相撞擊而肇事，陳偉華及所附載之乘客賴瑋瑜人車
    倒地受傷，經警舉發變換車道時未注意安全距離，違反道路交通安全規則肇事致
    人受傷，嗣受處分人雖於到案期日前到案提出申訴，然原處分機關仍認受處分人
    有前開違規行為，及持逾期之駕駛執照駕車之違規行為，而於九十一年二月六日
    依前揭道路交通管理處罰條例第五十八條第一款、第六十一條第三項、第二十二
    條第一項第六款規定裁處罰鍰新台幣二千四百元，並吊扣駕駛執照三個月。
三、訊據受處分人對於持逾期駕駛執照駕車之處分並無不服，然對於變換車道未注意
    安全距離致人受傷之處分聲明異議，其固不否認與陳偉華所駕駛之ＢＡＱ－一一
    二號重型機車發生擦撞肇事之事實，惟辯稱：其係因為前車突然煞車乃隨之突然
    煞車，由於事出突然，致車身略向右偏，右前輪壓於線上，左後輪則仍於原車道
    上，之後陳偉華所駕駛之前開機車突然由後方往前撞擊其自小客車右後視鏡，是
    以其自小客車遭撞擊時是在靜止狀態，而無變換車道情事等語。經查：
    （一）受處分人因本件肇事致陳偉華、賴瑋瑜受傷之犯行，業經臺灣士林地方法
          院檢察署檢察官以九十一年度偵字第五八Ｏ四號聲請簡易判決處刑，該案
          雖因告訴人撤回告訴而經臺灣士林地方法院以九十一年度交易字第一八八
          號判決不受理，然依前開聲請簡易判決處刑書所載：「甲○○於民國九十
          年十一月三日下午三時三十分許，駕駛ＤＨ─４３００號自小客車，沿台
          北市○○區○○路二段由西往東方向行駛，途經台北市○○路○段中影文
          化城前，理應注意車輛行駛時，駕駛人應注意車前狀況及兩車併行之間隔
          ，並隨時採取必要之安全措施；及汽車行駛至交岔路口，應遵守燈光號誌
          ，行至有號誌之交岔路口，遇紅燈應依車道連貫暫停，不得逕行插入車道
          間，致交通壅塞，妨礙其他車輛通行。而依當時情形，天候晴、光線為日
          間自然光、道路為直路、路面乾燥無缺陷、無障礙物、視距良好，又無不
          能注意之情事，竟疏於注意，於通過上開交岔路口時，見前方號誌由黃燈
          轉為紅燈，竟緊急煞車，並將車頭向右側慢車道偏出，致右方由陳偉華騎
          乘之ＢＡＱ─１１２號重機車（後載賴瑋瑜）發生擦撞，陳偉華、賴瑋瑜
          人車倒地，陳偉華因而受有左手第四指壓傷併遠端指節開放性骨折及甲床
          裂傷，賴瑋瑜受有左腳背擦挫傷、左腳踝扭傷腫痛等傷害」可知，受處分
          人係因前方號誌由黃燈轉為紅燈而驟然緊急煞車，車頭向右側慢車道偏出
          導致陳偉華駕駛之機車由後方撞擊所致，並非受處分人變換車道導致肇事
          ，是受處分人辯稱其並無變換車道等情顯非無稽。又由道路交通事故調查
          報告表觀之，受處分人駕駛之自用小客車僅有右前車頭跨越車道，惟大部
          分車身均在原來車道中，且受處分人車輛僅有右前後視鏡破裂，陳偉華之
          機車則僅有左側倒地痕，若斯時受處分人為變換車道行進中，則在兩車均
          前進撞擊之情形下，受處分人車身亦應有擦撞痕跡才是，惟受處分人車身
          均無任何擦撞痕跡，足見其辯稱該車正在停止狀態等語應堪採信。
    （二）然受處分人坦認是因前車突然煞車乃隨之緊急煞車，致車身略向右偏等語
          ，惟若受處分人與前車保持安全距離，則縱使前方車輛有緊急煞車情事，
          受處分之車輛亦可隨時煞停，且不會有超出車道之情形，今證人陳偉華證
          稱：其行經該路口時突然有一台ＤＨ─４３００號自小客車於西向東最外
          側車道插出等語（見臺北市政府警察局交通事故談話紀錄表），足見受處
          分人於緊急煞車時需將車頭略往右偏，始能避免與前方車輛發生擦撞，準
          此，其未與前方車輛保持安全距離等情應堪認定。又受處分人因違反上開
          交通安全規則，因而肇事致陳偉華受有左無名指骨折，乘客賴瑋瑜受有左
          腿膝蓋擦傷、左手擦傷等傷害，道路交通事故補充資料表可按，是其有違
          規之行為應堪認定。
三、綜上所述，受處分人雖無變換車道未注意安全距離之違規，然受處分人確實有未
    依規定保持前後車距離、肇事致人受傷之違規犯行，原處分書依道路交通管理處
    罰條例第五十八條第一款、第六十一條第二項、第二十二條第一項及違反道路交
    通管理事件統一裁罰基準表規定，裁處受處分人罰鍰新台幣二千四百元並吊扣駕
    駛執照三個月，洵無違誤，裁決書違規事實第一點顯係誤載應予更正，本件受處
    分人之異議為無理由，自應將其異議駁回。
據上論斷，應依道路交通案件處理辦法第十九條，裁定如主文。
中      華      民      國     九十二     年      八      月    十九     日
                                      臺灣臺北地方法院交通法庭
                                          法  官  蔡  如  琪
右正本證明與原本無異。
如不服本裁定，應於裁定送達後五日內向本院提出抗告狀。
                                          書記官  黃  鈴  容
中      華      民      國     九十二     年      八      月    十九     日


司法院資訊處製作；財團法人民間司法改革基金會備份。
